【裁判字號】    99,交聲,1052
【裁判日期】    990930
【裁判案由】    交管條例聲異
【裁判全文】
臺灣板橋地方法院交通事件裁定          99年度交聲字第1052號
原處分機關  交通部公路總局臺北區監理所板橋監理站
異  議  人
即受處分人  乙○○
上列異議人即受處分人因違反道路交通管理處罰條例案件，對於
原處分機關交通部公路總局臺北區監理所板橋監理站於中華民國
99年4 月27日所為之板監裁字裁41-CO0000000號之裁決不服，聲
明異議，本院裁定如下：
    主  文
異議駁回。
    事  實
一、聲明異議意旨略以：伊快到違規地點時已快要變燈，故第一
    張照片中，顯示伊已在機車停等區，而當時號誌卻已是紅燈
    ，且當時伊係因要左轉，但因受到旁邊車輛阻礙，故僅能直
    行，況當時亦有其他車輛一併闖紅燈。爰依法聲明異議，請
    求撤銷原處分云云。
二、按汽車駕駛人，行經有燈光號誌管制之交岔路口闖紅燈者，
    處新臺幣（下同）1,800 元以上5,400 元以下罰鍰，並記違
    規點數3 點，道路交通管理處罰條例第53條第1 項及第63條
    第1 項分別定有明文。復按交通部82年4 月22日交路字第00
    9811號函釋略以：「有關『闖紅燈』行為之認定，於道路交
    通管理處罰條例中並未見相關解釋，另依道路交通標誌標線
    號誌設置規則第170 條第1 項規定：「停止線用以指示行駛
    車輛停止之界線，車輛停止時，其前懸部分不得伸越該線。
    」及同規則第206 條第1 項第5 款(一)規定：「車輛面對圓形
    紅燈表示禁止通行，不得超越停止線或進入路口。」，若據
    此認定超越停止線即為闖紅燈，則一般大眾恐難以接受，亦
    非道路交通管理處罰條例當初立法精神。故為促使駕駛人回
    歸對標線之認知，同時兼顧執法技術層面與大眾接受程度，
    茲將面對圓形紅燈時超越停止線或闖紅燈之認定敘述如後：
    (一)車輛面對圓形紅燈時仍逕予穿越路口至銜接路段，含左轉
    、直行、迴轉及右轉（依箭頭綠燈允許行駛者除外）即視為
    闖紅燈之行為。(二)有繪設路口範圍者：車輛無視於紅燈警示
    ，有穿越路口之意圖，而車身已伸入路口範圍亦視同闖紅燈
    ；若僅伸越停止線而未達路口範圍者，則視為不遵守標線指
    示。(三)無繪設路口範圍者：以車輛無視於紅燈號誌，而有穿
    越路口之企圖，其車身並已伸越停止線並足以妨害其他方向
    人（若有行人穿越道）、車通行者亦以闖紅燈論處；若僅車
    身伸越停止線則以不遵守標線指示視之。(四)目前交岔路口已
    繪設網狀黃線區者暫以該範圍視作路口。」。
三、經查：
(一)、異議人乙○○於民國98年5 月27日上午8 時31分許，騎乘其
    所有之車牌號碼560-BEP 號普通重型機車沿臺北縣中和市○
    ○路往新店方向行駛，行經中和市○○路與安平路口，於其
    行駛方向所設置之燈光管制號誌為紅燈時，未依號誌燈指示
    停等，逕行直行闖越紅燈，經員警甲○○拍照採證後逕行制
    單（北縣警交大字第C00000000 號舉發違反道路交通管理事
    件通知單）舉發其闖越紅燈之事實，業據異議人坦認其於前
    開時、地，騎乘該機車途經該處之事實，並有證人甲○○於
    本院訊問時具結證述：我站在人行道上發現異議人違規，所
    以拍照舉發；異議人確實是在執行的路段闖紅燈；這件我從
    紅燈亮起我一直連拍，異議人的車輛一直直行，沒有左轉的
    意思，並沒有打方向燈，如果異議人要左轉應該要有等停動
    作，異議人在紅燈亮起的時候整台機車都還在停止線內等語
    （詳見本院卷第20頁反面），並有前開舉發通知單1 紙、現
    場圖1 紙及採證照片3 張（詳見本院卷第7 至8 、10、11、
    23、33頁）附卷可稽；又觀諸前揭採證照片（本院卷第23頁
    ），於該3 張照片右下時間分別顯示「2009/5/27 ，08：31
    ：34」、「2009/5/27 ，08：31：35」、「2009/5/27 ，08
    ：31：36」，可知，證人甲○○係連續拍照採證無訛；況依
    顯示「2009/5/27 ，08：31：34」之照片，該路口號誌已顯
    示紅燈，異議人所騎乘之前開機車行駛至機車等停區內，並
    未有停等之動作，直至照片時間顯示「2009/5/27 ，08：31
    ：35」、「2009/5/27 ，08：31：36」之際，路口號誌均仍
    為紅燈，異議人仍騎乘該機車逕行穿越路口至明。是以，證
    人甲○○前開證述核與事實相符，堪以採信。故異議人於前
    開時、地，騎乘該機車闖越紅燈之違規事實無訛。
(二)、至異議人辯稱：當時伊因要左轉，但受到旁邊車輛阻礙，故
    僅能直行云云。然參酌證人甲○○證述：如果異議人要左轉
    ，應該有等停動作，異議人在紅燈亮起時，整台機車都還在
    停止線內，而左邊的汽車4 個輪胎已經過停止線，如果異議
    人要左轉應該會等他左前方的汽車過去，而不是直行過斑馬
    線，且該路口是丁字路口，沒有待轉區，且左轉綠燈亮起時
    ，異議人的車輛已經過路口，顯現沒有左轉的意思等語明確
    ，並有前開採證照片可證，是異議人並無欲左轉之情況，堪
    予認定。復揆諸前揭採證照片、現場圖及現場照片（本院卷
    第23、33至35頁）所示，前開路段往新店方向共有三車道（
    由左至右分別稱為第一車道、第二車道、第三車道），並於
    第一車道地面標示「禁行機車」，足認異議人所騎乘之普通
    重型機車僅能行駛在第二、三車道，且依照現場標誌標線號
    誌之指示，並無機車左轉待轉區，苟異議人欲自景平路左轉
    安平路者，應於前一路口或下一個路口依標誌標線號誌之指
    示再行左轉；況斯時與異議人同向而行駛在其左側之自小客
    車，於紅燈時，其車身之4 個輪胎已逾越停止線且直行，而
    其所行駛之車道係標示為直行車道，難認該自小客車有妨礙
    異議人行駛。故異議人前開辯解，即屬無據，不足採信。
(三)、另異議人雖辯稱：當時亦有其他車輛一併闖紅燈云云。惟按
    行政行為，非有正當理由，不得為差別待遇，行政程式法第
    6 條定有明文，此即行政法上之平等原則。基於事理本質，
    相同事件固應為相同之處理，不得任意為差別之待遇，然遵
    循法令規範係為每一國民所應擔負之責任，尚不得以他人違
    規行為並未被取締，即執此為自己同可不遵守規定之適法理
    由，否則即為曲解平等原則之真義。簡言之，人民不得主張
    不法之平等。倘行政機關怠於行使權限，致人民因個案違法
    狀態未排除而獲得利益時，該利益並非法律所應保護之利益
    ，故其他人民不得要求行政機關比照該違法案例而授予利益
    。職是，異議人前開所述縱認屬實，惟其屬行政機關之公權
    力是否有及時取締違規之情事，實無法據為受處分人免責之
    依據，故異議人上開辯解，顯不足採。
四、綜上所述，異議人於上開時、地，騎乘該機車闖越紅燈之違
    規行為屬實，原處分機關據以援引前揭規定，裁處罰鍰1,80
    0 元，並記違規點數3 點，於法並無不當。故異議人猶執前
    詞辯解，為無理由，應予駁回。
據上論斷，應依道路交通案件處理辦法第19條，裁定如主文。
中    華    民    國    99    年    9     月    30    日
                  交通法庭法  官  饒金鳳
以上正本證明與原本無異。
如不服本裁定應於送達後5 日內向本院提出抗告狀。
                          書記官  許雅琪
中    華    民    國    99    年    9     月    30    日

司法院資訊處製作；財團法人民間司法改革基金會備份。
